【裁判字號】    97,重上,555
【裁判日期】    991104
【裁判案由】    履行契約
【裁判全文】
臺灣高等法院民事裁定                 97年度重上字第555號
聲  請  人    丁○○
              乙○○
              丙○○
              戊○○
上一人
訴訟代理人    李德正律師
上列聲請人因豐鵬欣業股份有限公司等與甲○○等間履行契約事
件，聲請參加訴訟，本院裁定如下：
    主  文
聲請駁回。
聲請參加訴訟費用由聲請人負擔。
    理  由
一、聲請意旨略以：聲請人為上訴人豐鵬欣業股份有限公司（下
    稱豐鵬公司）股東，豐鵬公司未經股東會決議，私自將公司
    價值新臺幣9256萬元之主要部分財產1144個櫃位，以簽訂買
    賣契約給付工程款之方式，讓與被上訴人，顯與公司法第18
    5條第1項規定有違，依公司法第191條規定，應屬無效。豐
    鵬公司於本件若敗訴確定，則公司財產將受違法處分，對參
    加人之股權有重大影響，參加人對本件訴訟自有法律上利害
    關係，爰依民事訴訟法第58條第1項規定，聲請參加訴訟。
二、按就兩造之訴訟有法律上利害關係之第三人，為輔助一造起
    見，於該訴訟繫屬中，得為參加；當事人對於第三人之參加
    ，得聲請法院駁回，民事訴訟法第58條第1項及第60條第1項
    前段分別定有明文。又第三人為輔助一造起見而參加於訴訟
    ，須就兩造之訴訟有法律上利害關係者始得為之，若僅有事
    實上之利害關係，則不得為參加（最高法院23年抗字第1259
    號判例意旨參照）。次按公司股東雖有參預股東會議權、依
    法定程序請求撤銷股東會決議權、少數股東之請求收買股份
    權、制止董事會為特定行為之請求權、解任董事權，以及對
    於解散清算後之公司剩餘財產請求權等權利。然公司乃有別
    於股東之另一權利主體，當公司之權益受侵害，而代表公司
    之法定代理人又有應負責之事由時，股東除依公司法第213
    條至第215條規定之程序實施訴訟行為，請求救濟外，於法
    律別無明文之情形下，尚難謂股東得逕以股東個人之身分，
    就另一權利主體之公司受損害權益為主張，方無悖於權利主
    體始得行使其權利之法意（最高法院97年度台上字第1836號
    判決意旨參照）。
三、本件聲請人聲請參加訴訟，為被上訴人所不同意（見本院卷
    二第45頁背面）。經查：聲請人所述上開情節，固經聲請人
    提出豐鵬公司變更登記事項卡及股東名冊為證（見本院卷二
    第36-38頁）。惟聲請人於豐鵬公司之股權，是否因上訴人
    與被上訴人間之買賣契約關係無效而受有影響，除股東得依
    公司法第213條至第215條規定之程序實施訴訟行為，請求救
    濟外，尚難謂聲請人得逕以股東個人之身分，就本件訴訟之
    結果為主張。揆諸前揭說明，聲請人就本件訴訟僅有事實上
    之利害關係，並無法律上之利害關係，其聲明參加本件訴訟
    ，與法不合，應予駁回。
四、據上論結，本件聲請為無理由，爰裁定如主文。
中    華    民    國    99    年    11    月    4     日
                    民事第十七庭
                        審判長法  官 湯美玉
                              法  官 丁蓓蓓
                              法  官 李慈惠
正本係照原本作成。
如不服本裁定，應於收受送達後10日內向本院提出抗告狀，並應
繳納抗告費新台幣１千元。
中    華    民    國    99    年    11    月    8     日
                              書記官 王敬端

司法院資訊處製作；財團法人民間司法改革基金會備份。
